臺灣板橋地方法院刑事判決　　　　　　　　93年度訴字第34號
公　訴　人　臺灣板橋地方法院檢察署檢察官
被　　　告　丙○○
上列被告因搶奪案件，經檢察官提起公訴（92年度偵緝字第1937
號），暨聲請移送併案審理（93年度偵字第2351、2352、2455號
、93年度核退偵字第149號），本院判決如下：
    主  文
丙○○共同連續意圖為自己不法之所有，而搶奪他人之動產，處
有期徒刑年捌月；又竊盜，處有期徒刑月。應執行有期徒刑
年拾月。
    事  實
一、丙○○前有竊盜、搶奪等前科，於90年間因竊盜案件經本院
    以90年度簡上字第231 號判決有期徒刑1 年8 月，於91年1
    月21日確定；又於91年間因搶奪案件，經本院以91年度訴字
    第2392號判決有期徒刑2 年，於92年8 月4 日確定。上開二
    罪經本院以92年度聲字第2173號裁定應執行刑為3 年6 月，
    先於91年3 月1 日入監執行至92年4 月16日出監，復於92年
    11月4 日入監執行迄今，尚未執行完畢（不構成累犯）。
二、詎丙○○毫無悔意，基於意圖為自己不法所有之搶奪概括犯
    意及竊盜之犯意，先於92年6 月28日上午10時許，見未○○
    所有之FLT －239 號重型機車停放在台北縣板橋市○○路○
    段52號前某處，一時疏忽將鑰匙插放在機車電門，而有機可
    乘，遂利用原插在機車電門上之鑰匙發動該車，竊取上述機
    車得逞後騎乘該車離去，供己日常代步使用。嗣於92年7 月
    15日上午8 時40分許，丙○○騎乘上述機車行經台北縣板橋
    市○○路16巷21號前即捷運新埔站4 號出口處，見Ｇ○○獨
    自行走，遂自後方搶奪Ｇ○○揹於左肩之皮包1 個，內有數
    量不詳之現金、
    拖行數公尺後無力抵抗，丙○○始行得逞。嗣因丙○○亟欲
    逃逸，倉皇間將其手錶掉落現場，又撞及路人，致該搶得之
    皮包掉落，丙○○隨即逃逸。丙○○又承前搶奪之概括犯意
    ，於翌日上午9 時許在台北縣板橋市○○街71巷口，見巳○○行走路旁，竟騎乘不詳車號之紅色重型機車搶奪其皮包1
    個，內有現金新台幣（下同）5,000 元、信用卡2 張、提款
    卡1 張、
    件、信用卡等物丟棄，現金則花用殆盡。嗣為警於92年7 月
    17 日 下午15時50分許在台北縣新莊市○○街127 巷口，見
    丙○○形跡可疑攔檢盤查因而查悉上情。
三、詎丙○○又承前不法所有意圖之搶奪概括犯意，為下述搶奪
    犯行：
  (一)於92年9 月16日晚間19時58分許，夥同年籍不詳之成年男子
    ，基於搶奪之犯意聯絡，騎乘不詳車號之黑色重型機車，行
    經台北縣三重市○○○路30巷內，由坐在後座之丙○○下手
    搶奪Ｏ○○之黑色皮包，內有信用卡2 張、PANASONIC 廠GD
    60型行動電話1 具，金融卡、現金卡、悠遊卡、健保卡各1
    張、原子筆1 枝及現金1,200 元等物，得手後隨即騎車逃逸
    。
  (二)於92年10月13日某時，夥同年籍不詳之成年男子，基於搶奪
    之犯意聯絡，騎乘不詳車號之機車，行經台北縣蘆洲市○○○路附近，由丙○○下手自後方搶奪天○○之皮包得逞，內
    有駕照2 張、健保卡2 張、金融卡、捐血卡、學員證、掛號
    證各1 張，印章2 枚等物。
  (三)於同年月22日下午15時許，夥同年籍不詳之成年男子，基於
    搶奪之犯意聯絡，騎乘不詳車號之機車，行經台北縣三重市
    ○○路○ 段與過圳街口，由丙○○下手自後方搶奪丁○○之
    皮包1 個得逞，內有
    本、印章1 枚、現金約1 千餘元等物。
  (四)同日下午17時許，竟仍夥同年籍不詳之成年男子，基於搶奪
    之犯意聯絡，騎乘不詳車號之機車，在台北縣三重市○○路
    ○ 段台灣銀行附近，由丙○○下手搶奪酉○○所有之皮包，
    內有中華人民共和國
  (五)於92年10月23日上午8 時45分許，在台北縣三重市○○○路
    36巷47號前，獨自騎乘車號不詳之機車，自後方搶奪寅○○
    所有之手提袋1 個，內有現金1,500 元、提款卡3 張、信用
    卡5 張、
    物；復於同年11月3 日下午5 時35分許，騎乘車號GDY －47
    6 號重型機車，行經台北縣板橋市○○○路165 巷口，自後
    方搶奪Ｎ○○之手提包1 個，內有汽、機車駕駛執照各1 張
    、Ｎ○○及孫大可之
    IC卡共3 張、信用卡3 張、金融卡2 張、奇煒牙醫診所大小
    章各1 枚、行動電話2 支等物。
  (六)同日下午約15時許，在台北縣三重市○○○路244 巷內，夥
    同年籍不詳之成年男子，基於搶奪之犯意聯絡，騎乘不詳車
    號之機車，自後方搶奪Ｉ○○○之皮包1 個，內有健保卡、
    信用卡各1張，鑰匙、手機及現金3,500 元等物。
  (七)再於同日下午15時30分許，由不詳姓名年籍之成年男子騎乘
    車號不詳之重型機車搭載丙○○，二人基於搶奪之犯意聯絡
    ，行經台北縣蘆洲市○○○路122 巷內，由丙○○下手搶奪
    午○○○之黑色皮包1 個，內有
    逞。
  (八)丙○○又與某年籍不詳之成年男子共同基於搶奪犯意聯絡，
    二人共乘車號不詳之機車，於92年10月24日上午6 時許，在
    台北縣三重市○○路○ 段某巷口，由丙○○搶奪Ｋ○○所有
    背包1 個，內有
    張等物。
  (九)同日上午6 時30分許，丙○○又與某年籍不詳之成年男子共
    同基於搶奪犯意聯絡，共乘車號不詳之機車，行經台北縣三
    重市○○街附近，由丙○○下手搶奪申○○所有之皮包，內
    有黑色小皮包3 個、
  (十)於92年10月25日下午16時30分許，丙○○與某年籍不詳之成
    年男子共同基於搶奪犯意聯絡，共乘車號不詳之機車，在台
    北縣三重市○○路1 號前轉彎處，搶奪宇○○所有之皮包1
    個，內有汽車駕照、健保卡、掛號證2 張、鑰匙2 串及現金
    5,000 元等物。
  (十一)復於92年11月1 日晚間20時許，獨自騎乘機車行經台北縣三
    重市○○街與仁美街口，見Ｘ○○手提黑色男用皮包1 只，
    內有汽、機車駕駛執照各1 張、金融卡4 張、信用卡6 張、
    中油油票600 元、水上美游泳池游泳券5 張、現金6,000 餘
    元、鑰匙4 串等物，有機可乘，竟由後方搶奪Ｘ○○之上開
    手提包得逞，隨即逃逸。
四、嗣由Ｎ○○記下上述機車車號報警處理，經警於92年11月4
    日凌晨2 時30分許循線在台北縣三重市○○街1 之3 號5 樓
    處查獲被告，並扣得Ｎ○○所有之
    健保卡、健保IC卡各1 張，及NOKIA 廠8250型行動電話1 具
    、孫大可
    5 張、鑰匙2 串等物；再於同年月6 日18時許由丙○○帶同
    警方前往其位在台北縣三重市○○○街56號5 樓之租屋處，
    扣得大皮包11個、小皮包7 個、零錢包5 個、
    駕照5 張、健保卡5 張、信用卡12張、金融卡11張、悠遊卡
    3 張、鑰匙14串、掛號證6 張、行照2 張等物，始悉上情。
五、案經Ｇ○○等訴由台北縣政府警察局新莊分局報告台灣板橋
    地方法院檢察署檢察官偵查起訴，及由台北縣政府警察局海
    山分局、板橋分局、三重分局報告台灣板橋地方法院檢察署
    檢察官聲請移送併案審理。
    理  由
一、有關上述搶奪Ｇ○○、巳○○、寅○○、Ｎ○○部分之犯罪
    事實，迭據被告丙○○於警詢、偵查及本院審理中自白不諱
    ，且經被害人Ｇ○○、未○○於警詢及本院審理中指述甚詳
    （見92年度偵字第13930 號卷第16頁以下、第15頁、本院94
    年4 月7 日下午審理筆錄第8 頁），及被害人巳○○於警詢
    中指述甚明（見上開偵查卷第85頁以下）。另有照片2 幀、
    搜索扣押筆錄、扣押物品目錄表（見同偵卷第37至39頁）、
    贓物認領保管單及車輛竊盜個別查詢報表－查詢車輛認可資
    料（見同偵卷第43、48頁）、受理各類案件紀錄表及報案三
    聯單（見偵卷第35、36頁）等各一紙附卷可佐。且有被害人
    寅○○、Ｎ○○於警詢中所為指述（見92年度核退字第9994
    號卷第32頁、92年度偵字第20254 號卷第22頁），及被害人
    Ｏ○○於警詢中所為指述與贓物認領保管單1 紙（見核退字
    第9994號卷第23至25頁）可佐。此外，經警於92年11月4 日
    凌晨2 分許前往被告台北縣三重市○○街1 之3 號5 樓住所
    執行搜索結果，並有Ｎ○○所有之
    健保卡、健保IC卡各1 張及NOKIA 廠8250型行動電話1 具、
    孫大可
    筆錄、扣押物品目錄表及贓物認領保管單各一件在卷可查（
    見上述20254 號卷第28、29、33頁）。足認被告所為自白與
    事實相符，而得採為認定之依據。
二、另有關搶奪被害人天○○、丁○○、酉○○、Ｉ○○○、Ｋ
    ○○、宇○○、Ｏ○○、Ｘ○○、午○○○、申○○部分（
    如附表編號所示犯罪事實），則為被
    告矢口否認犯行，辯稱並未搶奪這些被害人云云。經查：被
    告於92年11月6 日晚間18時許帶同警方前往其賃屋地點即台
    北縣三重市○○○街56號5 樓執行搜索，扣得如事實欄所敘
    之被害人物品乙節，有照片10幀、搜索扣押筆錄、扣押物品
    清單各一件在卷可查（見核退字第9994號卷第54至58頁、第
    46至48頁）。上開地點所扣得之物品中，除前述被害人Ｎ○○及寅○○之物品外，尚包含被害人天○○、丁○○、酉○○、Ｉ○○○、Ｋ○○、宇○○、Ｏ○○、Ｘ○○、午○○○、申○○等人被搶奪之物品，有午○○○、寅○○、丁○○、Ｉ○○○、申○○、酉○○、天○○、Ｋ○○於警詢中
    之指述與出具之贓物認領保管單在卷可佐（見93年度核退字
    第1049號卷第8 至13頁、第15及16頁、第22至25頁）。再者
    ，被害人Ｘ○○之物品，除在台北縣三重市○○○街56號5
    樓處查獲外，另有5 張游泳券在被告自承為其住所之台北縣
    三重市○○街1 之3 號5 樓所查獲，亦經被害人Ｘ○○於警
    詢及本院審理中確認在案（見核退字第9994號卷第42至43頁
    及本院94年4 月7 日下午審理筆錄第15頁），更可見被告在
    該二址均有進出活動。雖被告以台北縣三重市○○○街56號
    5 樓係其與丙○○之住所，扣案贓物不是其搶來的云云置辯
    ，然其於警詢中即供稱：「搶來的現金都花掉了，證件及其
    他物品則放在三重市○○○街住處」等語（見核退字第9994
    號卷第8 頁背面），與警方執行搜索之結果相一致，足見其
    此部分自白較為可採，於本院審理中所辯無非係卸責之詞，
    不足採信。本件事證明確，被告犯行堪以認定。
三、核被告丙○○竊取機車所為，係犯刑法第320 條第1 項之竊
    盜罪；另趁行人不備搶奪其等皮包所為，則係犯刑法第325
    條第1 項之普通搶奪罪。被告多次搶奪犯行，時間緊接，所
    犯罪名相同，顯係出於概括之犯意為之，屬連續犯，應依刑
    法第56條之規定以一罪論，並加重其刑。被告就搶奪被害人
    Ｏ○○、丁○○、天○○、酉○○、Ｉ○○○、Ｋ○○、申
    ○○、宇○○等人部分，與年籍姓名不詳之成年男子間有犯
    意聯絡及行為分擔，為共同正犯。被告所犯上述竊盜罪與連
    續搶奪罪二罪間，經被告於本院審理中供稱偷竊機車係為供
    己代步，而非基於搶奪之目的，是屬各別犯意而為，行為互
    殊，應與分論併罰。本院審酌被告前已分因竊盜及搶奪案件
    ，經本院各判決有期徒刑1 年8 月及有期徒刑2 年均確定在
    案，竟不思悔改，再為本件竊盜及連續搶奪犯行，且為本件
    犯行時年僅24歲，身強體健、年輕力壯，竟不謀正途賺取所
    用，好逸惡勞，視弱勢婦女為俎肉，趁被害人疏未防備之際
    ，公然於街道騎乘機車出手搶奪被害人財物，甚且於光天化
    日下行搶，致被害人身心受創甚鉅，生活安全感遭破壞殆盡
    ，且在出監後未久，短期內連續犯下十餘起搶奪犯行，嚴重
    危害社會治安，惡性重大，且犯罪後僅坦承少部分犯行，態
    度不佳等一切情狀，分別量處如主文所示之刑，並定應執行
    刑如主文所示。
四、至聲請移送併案意旨（93年度偵字第2351、2352、2455號、
    93年度核退偵字第149 號）以被告基於意圖為自己不法所有
    之搶奪概括犯意，於如附表所示時間、地點，搶奪如附表編
    號所示被害人之財物，因認被告就此部分亦涉犯刑法第325
    條之搶奪罪嫌云云。
  (甲)93年度核退偵字第149 號移送併辦部分（即如附表編號2.7.
    8.12.18.19.20.所示之犯罪事實），訊據被告於本院
    審理中堅詞否認涉有此部分搶奪犯行，辯稱：其並未搶這些
    被害人的皮包，被害人在警詢中所言，可能已受到警方的誤
    導等語。
  (一)經查，被告於警詢中固曾供稱與丑○○共同搶奪地○○、壬○○、Ｆ○○、庚○○、卯○○等人之皮包等語，然查：
  被害人庚○○（附表編號2.）僅於警詢中指認相片中編號2
    的人（指被告）背影和歹徒很像等語，且於本院審理中結證
    稱：「92年6 月4 日下午3 、4 點左右在板橋市○○街住處
    前被搶，當時我從巷子走回家，歹徒騎機車從另外一邊迎面
    而來搶我揹在左肩膀上的皮包，二個歹徒當時都有戴安全帽
    ，是後座的歹徒搶我的。我看不出來是否就是在庭的被告搶
    我的。警詢中我有告訴警察說歹徒有戴安全帽，無法確定歹
    徒的面容，並說我真的沒有看到，但是警察說歹徒有承認在
    那個時候有搶奪，所以我才在指認紀錄表上簽名。當時我就
    不能從這五個人中指認出犯嫌」等語。被害人庚○○既無法
    明確指出與被告相符之特徵，自不能僅憑被告於警詢中之自
    白認定其犯罪。
  次查，被害人地○○（附表編號7.）於警詢中僅稱歹徒特徵
    與照片中被告之背影相似，且稱當時因天色較暗，無法正確
    指認等語（見上開卷第14、33頁）；被害人壬○○（附表編
    號8.，經誤載為「呂玉琦」，應予更正）則於警詢中陳稱，
    二名歹徒共同搶奪我的皮包，機車車號不詳，後座歹徒帶全
    罩式安全帽，只能指認背影等語（見上開偵查卷第11、34頁
    ）；被害人Ｆ○○（附表編號12.）於警詢中陳稱只記得歹徒
    帶深色安全帽、穿著深色上衣，被搶時天色昏暗，我一時慌
    張記不得歹徒特徵（見上開偵查卷第12頁）；再者，被害人
    卯○○（附表編號）於警詢中亦僅指稱：「當時搶我的二
    人中，後座的人身材與被告相似，其他特徵我因事發突然，
    無法指認」等語。上述被害人地○○、壬○○、Ｆ○○、卯
    ○○等人在警詢中所為之指述，亦均無法確認其等被害情節
    確為被告所為，亦無由以被告於警詢中之自白作為認定之唯
    一依據。
  (二)另被告又曾於警詢中供稱，其另在被害人Ｐ○○○、Ｖ○○
    、Ｅ○○、Ｑ○○、Ｄ○○、Ｂ○○、癸○○、己○○等所
    指被搶時、地，搶奪上開被害人之財物等語。經查：
  被害人Ｐ○○○（附表編號18.，聲請意旨誤載為「揚顏瑞花
    」）雖曾於警詢中指認被告係行搶之犯嫌，然其於本院審理
    中結證稱：「我於92年8 月5 日下午4 時30分左右在板橋市
    ○○路附近被搶，當時我走路要去坐公車，歹徒從我後方騎
    機車搶我皮包，歹徒只有一人。當時歹徒有戴安全帽，我跌
    倒之後歹徒還強拉我的皮包。我認不出是否就是在庭的被告
    行搶，在警詢中警察沒有讓五個人現場列隊給我指認，我只
    有看到五個人的照片，在警詢時就不太認得出搶我的歹徒，
    也有告訴警察說不太認得出來。只記得是個年輕人，現在時
    間已久，也認不出來。那時只能確定歹徒有戴安全帽，且我
    被搶的時候有跌倒，沒有看到歹徒的長相」等語。被害人Ｐ
    ○○○既無法明確指出歹徒特徵，以無法確認行搶之人即為
    被告，更不能僅憑被告於警詢中之自白認定其犯罪。
  被害人Ｑ○○（附表編號）雖於警詢中指認被告為行搶之
    人，然於本院審理中則具結證稱：「92年8 月22日下午1 、
    2 點在板橋市○○○路市場前被搶，一個歹徒騎機車迎面而
    來搶我提在手上的皮包。當時歹徒沒有戴安全帽。歹徒搶我
    的皮包之後就騎機車逃逸了。過程大約一秒鐘而已，那時我
    正在走路，歹徒隨手就把我手上的皮包搶走。我無法確定是
    否就是在庭的被告行搶，警詢中警察有拿照片給我看，可是
    那時我就不太認得出歹徒的長相，我只知道歹徒是留平頭，
    歹徒搶我的時候，我也沒有看清楚歹徒的樣子，我有這樣告
    訴警察。我不記得我是否確實有指出編號2 的嫌犯」等語。
    惟由被告為警查獲時所拍攝之照片觀之（92年度偵字第2025
    4 號卷第47頁），髮型並非蓄平頭，是被害人Ｑ○○所指歹
    徒是否即為被告，亦屬有疑。
  被害人Ｄ○○（附表編號）於警詢中即已表明因事發突然
    ，無法指認犯嫌形貌，且於本院審理中具結證稱：「我在92
    年8 月22日早上8 點50分左右在板橋市○○街重慶國小旁被
    搶，1 名歹徒騎機車從我背後搶我的皮包，歹徒當時有帶全
    罩式的安全帽。歹徒搶到我的皮包之後就騎機車逃逸了。當
    時我沒有看到犯嫌的臉，無法確定是否就是在庭的被告行搶
    。警察有拿五個人的照片給我看，但我跟警察說我認不出來
    」等語，而無法指認被告犯罪。
  而被害人Ｅ○○（附表編號20.）於警詢中陳稱：「一名歹徒
    騎一部紅色重型機車行搶，頭戴半罩式安全帽，身穿深色花
    襯衫，因事發突然，我只能認得歹徒的背影，與編號2 （指
    被告）的背影很相似」等語（見上開偵查卷第25頁）；被害
    人Ｖ○○（附表編號19.）則於警詢中陳稱：「有一名歹徒騎
    乘一部黑色重型機車趁我不注意搶走我左手提的皮包，當時
    很緊張，沒有看到歹徒機車車牌，因為歹徒穿黑色外套，戴
    半罩式安全帽，我無法看清歹徒面孔，無法指認長相」等語
    （見上開偵查卷第24頁）；另被害人Ｂ○○（附表編號）
    於警詢中陳稱：「歹徒只有一人，看起來20歲出頭，當時頭
    戴全罩式安全帽，身穿黑色外套，無法看清歹徒的臉孔」等
    語（見上開偵查卷第29頁）。則被害人Ｅ○○、Ｖ○○、Ｂ
    ○○等人，亦均無法確認其等遭搶即係被告所為。
  被害人癸○○（附表編號）雖於警詢中指認被告為行搶犯
    嫌，然其於本院審理中具結證稱：「我於92年10月26日晚上
    九點半左右在板橋市○○路附近的飯店被搶，當時我背我媽
    媽的皮包，一名歹徒就騎機車從我的後方搶走我左肩上的皮
    包，歹徒有戴全罩式的安全帽。歹徒搶走我的皮包之後就立
    刻從前面的巷子逃逸了，整個過程大約不到一分鐘。歹徒是
    戴全罩式的安全帽，而且當時是晚上，我認不出來歹徒的樣
    子，當時警察有拿照片給我看，我無法確定到底是否是在庭
    的被告搶我的。因為警察告訴我被告有承認在上開時地搶奪
    ，所以我才在指認紀錄表上簽名，其實我認不出來是否是在
    庭的被告搶我的」等語，無從確認被告即為行搶犯嫌。
  被害人己○○（附表編號）雖於警詢中陳稱：「我在92年
    10 月29 日晚間8 時20分許，在台北縣板橋市○○○街45號
    前遭搶奪皮包，當時歹徒趁我不注意時，騎一部深色重型機
    車從後方強行拉走我左手提著的皮包。當時我很緊張，沒有
    看清楚歹徒騎乘的機車車號，只記得歹徒穿淺色夾克，頭戴
    全罩式安全帽，我無法看清歹徒的臉孔」等語（見核退偵字
    第149 號卷第31頁）。然於本院審理中具結證稱：「我可以
    確定在庭的被告的背影就是當天搶我的歹徒，雖然我無法從
    警訊時的照片上看出來他的臉，當時我還追歹徒到林家花園
    附近，追了一、二分鐘的時間，後來追丟了，就馬上報警，
    歹徒的背影一直在我腦海中，對我造成很大的驚嚇，無法磨
    滅」等語（見本院上午審理筆錄第12頁）。由證人己○○於
    本院審理中結證所稱：「我只能認得歹徒的背影，在警局的
    時候我認為編號2 （指被告）的人背影不太像，沒有那麼胖
    ，警察說可能是被關，吃得比較好因此發胖，那時距離案發
    時間已有一個月的時間」等語。由上所述，證人己○○在距
    案發時間僅一月左右之時，已無法由照片指認出被告即為行
    搶之人，反至距案發已有將近二年之本院審理中，始由背影
    指認被告行搶，衡諸常情，在本院審理中被告形貌較諸案發
    後一月之時，當有較大之變化，是證人己○○雖於本院審理
    中認為在庭被告之背影與行搶之人相似，亦無法即採為不利
    於被告之認定。雖被告於警詢中曾自白稱與丑○○共同在被
    害人己○○所指時、地共同搶奪，惟對照被害人己○○指稱
    歹徒僅有一人乙節以觀，亦無從佐證被告於警詢中所為自白
    為真實，自無由採為不利於被告之認定。
  (三)綜上，此部分既查無其他積極證據可資證明被告犯罪，無由
    與前開認定有罪部分成立裁判上一罪關係，本院無從加以審
    究，應退由檢察官另為適法之處理。
  (乙)92年度偵字第20254號移送併辦部分（即如附表編號
    所示犯罪事實），訊據被告於本院審理中亦堅詞否認涉有此
    部分搶奪犯行，辯稱：其並未搶這些被害人的皮包，被害人
    在警詢中所言，可能已受到警方的誤導等語。經查：
  (一)被害人甲○○（如附表編號）於警詢中陳稱：「案發當時
    我要去上班，突然一名騎黑色機車男子從我右後方行搶，我
    認為被告背影很像搶奪我財物之人」等語（見20254 號卷第
    13頁以下），且於本院審理中則以證人身分具結證稱，「92
    年10月1 日上午7 點5 分，在板橋市○○街6 號前，我走在
    路上，歹徒從後方把我皮包拉走，歹徒騎機車有戴安全帽，
    只有一個歹徒。被搶後一個多小時就找回我的皮包，是在雙
    十路附近被找到的，因為那個歹徒在樓梯口翻找皮包，被路
    人發現報案查獲，但是歹徒沒有當場逮捕。當時很緊張看不
    清楚，我無法確定是否在庭被告所為。我有告訴警察說我看
    不清楚歹徒是誰，警察有叫我指認，但是我也認不出來，我
    沒有說是哪一個編號的人，警察說歹徒有承認搶我的物品，
    我不太清楚實際情況。警察有找五個人列隊讓我指認，但是
    我從那五個人當中也無法指認犯嫌」等語。
  (二)被害人亥○○（如附表編號）則於警詢中陳稱：「有一名
    騎乘125C.C機車之男子從我後方搶奪我的皮包，被告背影很
    像搶奪我財物之人」等語（見20254 號第16頁以下）；被害
    人辛○○○（如附表編號）於警詢中陳稱：「有一名男子
    從我前方騎乘深色125CC 重型機車對我而來，徒手搶奪我的
    皮包，中等身材，約20多歲，穿淺藍色外套、白色半罩式安
    全帽，被告背影很像搶奪我財物之人」等語（見20254 號卷
    第19頁以下）。
  (三)是以，有關如附表編號所示犯罪事實，由上開被害人
    之陳述，尚難作為不利於被告之認定，且又無其他積極證據
    可資證明被告犯罪，自難認為係與前開認定有罪部分成立連
    續犯之裁判上一罪關係，本院無從加以審究，應退由檢察官
    另為適法之處理。
  (丙)93年度偵字第2351號移送併辦部分（即如附表所示編號17.
    所載犯罪事實），訊據被告於本院審
    理中，亦堅詞否認涉有此部分搶奪犯行，辯稱其並未搶這些
    被害人的皮包等語。經查：
  (一)被告於警詢中固曾供稱其或與丑○○或與綽號「阿欽」之人
    行搶，並於如附表編號17.所示時、地行搶，
    然警詢筆錄中均僅記載是否於某時地行搶，及被告被動回答
    「是的」等語，並無其他有關該時、地犯罪情節自白之記載
    ，已難認定被告於警詢中所為自白之真實性。
  (二)次查：
  被害人Ｗ○○（如附表所示編號，聲請意旨誤載為「鄭嘉
    綺」）於警詢中陳稱：「二名歹徒共騎一部深色機車，車號
    好像是AQU －161 號，趁我不注意時將我提在手上的皮包搶
    走，前座歹徒穿黑色衣服，後座歹徒個子較矮，頭戴小叮噹
    藍色安全帽，穿深色衣服、短褲」等語（見上開偵查卷第28
    頁）；於本院審理中則以證人身分具結證稱：「92年10月間
    ，詳細時間我忘記了，在三重市附近，我走在路上當時大概
    晚上7 點，要過馬路時就被搶，有二個歹徒騎機車，從後面
    搶走我的皮包，他們二人都有戴安全帽。我沒有辦法認出是
    否就是在庭被告搶的，從背影也無法認出來，當場發生很快
    我沒有印象」等語（見本院下午審理筆錄第頁）。
  被害人乙○○（如附表所示編號）於警詢中陳稱：「有二
    名歹徒共乘一部銀色重型機車行搶，年約20歲，頭戴銀色全
    罩式安全帽，穿素面格子上衣，深色長褲，沒有看到車號」
    等語（見上開偵查卷第20頁）；於本院審理中則具結證稱：
    「於92年9 月15日上午9 時40幾分時，在台北縣三重市○○
    街郵局前，當時我走在路上，歹徒騎機車從後方搶我的皮包
    ，有二名歹徒，搶走我的皮包，我看到歹徒的背影，歹徒有
    戴全罩式安全帽。我無法確定是否就是在庭被告搶的，當時
    歹徒有穿外套，而且是坐在機車上面，看背影也無法確定」
    等語（見本院下午審理筆錄第頁）。
  被害人Ｃ○○（如附表所示編號）則於警詢中陳稱：「歹
    徒有二人，都戴半罩式安全帽，後座身高約175 公分，穿著
    黑白花上衣，騎乘黑色重型機車」等語（見上開卷第15頁）
    ；於本院審理中結證稱：「92年8 月23日晚間9 時許，在我
    家樓下三重市○○○路192 巷13號前被搶，有二個歹徒騎機
    車那時我也騎機車我停下來的時候歹徒就從我後方把皮包搶
    走。二個歹徒都有戴安全帽。因為當時暗暗的我也看不清楚
    ，是機車後座的人搶我的，完全沒有看到長相，我無法確定
    是在庭被告搶我的」等語（見本院下午審理筆錄第頁）。
  被害人玄○○○（如附表所示編號）於警詢中陳稱：「有
    二名歹徒騎機車，前座戴黑色安全帽、深色外套，後座戴半
    罩式安全帽，穿紅色外套、黑色短褲，年約30歲」等語（見
    上開偵查卷第29至30頁）；於本院審理中則以證人身分具結
    證稱，「於92年10月15日上午11時許，在三重市○○○路長
    元街口被搶，二名歹徒騎機車搶我，二個都有戴安全帽，從
    背後搶走我的皮包。看被告的背影很像是行搶的歹徒，但是
    我也看不太清楚，當時是白色摩托車，被告好像坐在後座，
    我可以確定是在庭的被告搶我的，當時被告穿的衣服也跟現
    在一樣。我有去追，還請路人騎機車去追，快要追到的時候
    又被歹徒跑掉，我沒有看到臉，我只有看到背影」等語。惟
    被告當時開庭時所穿著之外套為黑色，與證人前於警詢中所
    述衣著顏色不符，況證人玄○○○當時僅看到歹徒背影，在
    距案發已經過1 年餘之情況以觀，證人玄○○○於本院審理
    中所為指述，實非可盡信。
  另被害人Ｍ○○（如附表所示編號）於警詢中陳稱：「有
    一名中等身材的歹徒，頭戴黑色安全帽，穿黑色上衣，騎乘
    FAK －510 號贓車行搶，我無法指認歹徒，只看到歹徒背影
    」等語（見上開偵查卷第38頁）；於本院審理中則以證人身
    分具結證稱：「92年10月28日7 點55分接近8 點左右，在三
    重市○○街62號前被搶，就在我早上要去上班在搭公車的路
    上，一個歹徒騎機車從後方搶我，歹徒有戴全罩式安全帽，
    穿黑色外套。路人看到幫我追歹徒，也把車號記下來，我自
    己沒有看到車號。我無法認出是否是在庭被告搶的，因為歹
    徒是從背後行搶」等語（見本院下午審理筆錄第頁）。
  被害人Ｙ○○（如附表所示編號，聲請意旨誤載為）於
    警詢中係陳稱：「有二名年輕人騎車號不詳的深色輕型機車
    ，都戴安全帽行搶，後座的穿深色外套，」等語（見上開偵
    查卷第40頁）；而在本院審理中，證人Ｙ○○則具結證稱：
    「92年10月31日晚上將近7 點，在三重市○○○路福和街口
    被搶，歹徒有2 人，他們騎機車，從我背後搶走我的皮包，
    他們有戴全罩式安全帽。我從正面無法確認是否就是在庭被
    告搶的，背影有一點像在庭被告，但是無法確定，因為當時
    被搶地點光線很暗看不清楚」等語（見本院下午審理筆錄第
    頁）。
  被害人黃○○（如附表所示編號）於警詢中陳稱：「歹徒
    有二人，均年約20幾歲，共乘一部LD7 －132 號贓車，均穿
    白色T 恤」等語（見上開卷第16頁）；於本院審理中則具結
    證稱：「92年8 月25日上午9 時許，在三重市○○街155 巷
    50號前被搶，有二名歹徒戴安全帽和口罩穿白色休閒服，騎
    機車從我後面搶，搶我男用手提包一個。我那時有記下一個
    車號，結果記錯車號，是計程車司機幫忙確定車號為LD7 －
    132 號，後來查到這是失竊的贓車。我沒有辦法確定是否就
    是在庭被告搶的，因為歹徒是戴著安全帽」等語。
  綜上以觀，被害人Ｗ○○、乙○○、Ｃ○○、玄○○○、黃
    ○○、Ｍ○○、Ｙ○○等人既亦無法明確指認被告即為行搶
    之人，自無由以其等指述補強被告於警詢中之自白。
  (三)況且，被害人Ｔ○○（如附表所示編號17.，併案意旨誤載為
    「潘青春」）於警詢中僅陳稱，「二名歹徒年約23、24歲，
    中等身材，前座的戴藍色安全帽，後座的戴黑色安全帽，騎
    的是黑色機車」等語（見核退字第9994號卷第14頁）；而被
    害人子○○（如附表所示編號）於警詢中陳稱：「歹徒二
    人共乘一部黑色重型機車，身穿白色上衣、黑色長褲，歹徒
    年約20幾歲」等語（見上開卷第17頁）；被害人戌○○（如
    附表所示編號）則於警詢中陳述：「二名年輕男子、有戴
    半罩式安全帽，騎125C.C機車，後座的穿白色上衣」等語（
    見上開偵查卷第18 頁）。 被害人宙○○（如附表所示編號
    ，併案意旨誤載為「許薰白」）於警詢中陳稱：「歹徒有
    二個人，騎乘輕型機車，前面歹徒我沒有看見，後面的歹徒
    壯壯的，穿深色衣服，車號及車型都不知道」等語（見上開
    偵查卷第19頁）；被害人辰○○（如附表所示編號）於警
    詢中陳稱：「有二名歹徒騎一部車號末三碼為652 號之重型
    機車，頭戴白色安全帽，身穿白色上衣，從我後方搶走我放
    在機車踏板上的皮包」等語（見上開偵查卷第26至27頁）；
    由上所述，被害人Ｔ○○、子○○、戌○○、宙○○、辰○○等人，均無法進一步指認被告是否即為行搶之歹徒，自無
    從由被害人上開陳述佐證被告警詢中之自白屬實。
  (四)由上所述，上開併案意旨所述如附表所示編號17.
    所載犯罪事實，既然查無其他積極證據可資證
    明被告犯罪，自難認為係與前開認定有罪部分成立連續犯之
    裁判上一罪關係，本院無從加以審究，應退由檢察官另為適
    法之處理。
  (丁)93年度偵字第2352號移送併辦部分（如附表所示編號1.5.6.
    10.11.13.16.所載犯罪事實），訊據被告於本院審理中亦堅
    詞否認涉有此部分搶奪犯行，辯稱其並未搶這些被害人的皮
    包等語。經查：
  (一)被害人Ｕ○○（如附表編號11.）於警詢中陳稱：「我只記得
    搶的犯嫌有2 人，穿白色上衣，前面的比較胖，後方的較瘦
    ，體型與丑○○有點相似」等語（9929號卷第35頁）；復於
    本院審理中結證稱：「92年7 月5 日下午的時候，在板橋市
    ○○街附近被搶，有二個歹徒騎機車從我背後將皮包搶走，
    當時我很緊張沒有注意歹徒有無戴安全帽，只有注意歹徒的
    衣服顏色。我無法確認是否就是在庭被告搶的，從背後也無
    法確認。當時我只能知道前面的歹徒比較胖，後面比較瘦，
    其實我也無法確定他們的型貌」等語，已無法明確指認被告
    即為行搶之人。
  (二)被害人Ｓ○○（如附表編號10.）於警詢中陳稱：「搶我的歹
    徒2 人共乘一部機車，均戴深色安全帽及口罩，年約20幾歲
    ，丑○○的身高、體型、年齡很像前座搶我的歹徒」等語（
    9929號卷第32頁）；且於本院審理中結證稱：「92年7 月2
    日晚間8 時許，在板橋市○○街附近被搶，當天我走在路上
    ，二名歹徒騎機車從我左後方搶我的皮包，我也因此跌倒受
    傷，歹徒二個有戴口罩及半罩式安全帽，只有眼睛露出來。
    在庭被告貌似前面騎車的歹徒，但我無法確定，因為只有看
    到歹徒的眼睛。我認為丑○○背影很像坐在機車後座下手搶
    我的歹徒」等語，亦無法明確指認被告即為行搶之人。
  (三)被害人Ｊ○○（如附表編號1.）於警詢中陳稱：「我當場指
    認丑○○就是搶我的人」（9929號卷第29頁）等語，且於本
    院審理中結證稱：「92年6 月1 日快接近凌晨零點的時候，
    在板橋市○○○路附近被搶，我載我兒子回來，停車以後要
    走回家的時候，我在路口跟親戚聊完天沒有多久就被搶，有
    二名歹徒騎機車都戴全罩式安全帽從後方搶我。我認不出來
    是否就是在庭被告搶的，當時我有被拖行，還受傷。我當時
    也告訴警察說我認不出來，但是警察說嫌犯有承認在這個時
    間地點有搶我」等語，尚無法明確指認被告即為行搶之人。
  (四)另被害人Ｌ○○（如附表編號，聲請意旨誤植為）於警
    詢中陳稱：「有二名歹徒共乘深色重型機車，頭戴半罩式安
    全帽，從我右後方搶走黑色手提包，我沒有注意到歹徒的特
    徵，只發現下手行搶的歹徒穿黑色毛衣」等語（見9929號卷
    第23頁），已難認定係被告所為，況且被告自92年11月4 日
    起即在台灣台北監獄台北分監執行，此有台灣高等法院被告
    全國前案紀錄表在卷可查，亦無可能在被害人Ｌ○○所指被
    搶時間即92年11月14日上午10時許行搶。
  (五)至被害人Ａ○○（如附表編號16.）於警詢中亦僅指認丑○○
    （見9929號卷第38頁），無法明確指認被告即為行搶之人；
    而被害人Ｈ○○（如附表編號）於警詢中係稱：「搶我的
    2 名歹徒共乘一部機車，前座的比較高，後座的比較矮，都
    是20來歲的年輕人，均身穿深色短袖上衣，丑○○的年齡、
    身高、體型均很像後座搶我的歹徒」等語（見2352號卷第45
    頁以下）；另被害人戊○○（如附表編號13.）於警詢中陳稱
    ：「二名歹徒從我左後方騎機車過來，就搶走我的皮包，丑
    ○○的身材背影像前面騎車的歹徒」等語（見2352號卷第51
    頁以下）；被害人Ｒ○○（如附表編號6.）於警詢中則陳述
    ：「我覺得丑○○面貌很像搶奪我皮包之人，因為歹徒曾對
    我微笑，我有看到他的面貌，後座的歹徒身材瘦小，大約
    160 幾公分」等語（見2352號卷第48頁以下）、被害人Ｚ○○（如附表編號5.）於警詢中表示：「因案發時間短暫，驚
    嚇過度，故一時無法記住歹徒特徵」等語（見2352號卷第54
    頁以下）。是上述被害人Ｈ○○、戊○○、Ｒ○○、Ｚ○○
    亦未能指認被告即為行搶之人。
  (六)綜上所述，既查無其他積極證據足資證明被告為此部分搶奪
    犯行，自難與前開認定有罪部分成立連續犯之裁判上一罪關
    係，本院無從加以審究，應退由檢察官另為適法之處理。
  (戊)至如附表所示編號3.4.14.15.所示被害人陳靜文、陳麗蘭、卓
    麗華、蔡雅惠等人部分，並無警詢筆錄，亦無其他相關卷證
    資料可資確認被害人之年籍為何，遑論進一步以此認定被告
    涉有此部分搶奪犯行，是就此部分本院亦無從加以審究，應
    退由檢察官另為適法之處理。
據上論斷，應依刑事訴訟法第299 條第1 項前段，刑法第28條、
第325 條第1 項、第320 條第1 項、第56條、第51條第5 款，罰
金罰鍰提高標準條例第1條前段，判決如主文。
本案經檢察官馬中琍到庭執行職務。
中　　華　　民　　國　　94　　年　　4 　　月　　27　　日
                  刑事第十七庭  審判長法　官 林海祥
                                      法　官 朱敏賢
                                      法　官 汪怡君
上列正本證明與原本無異。
如不服本判決，應於送達後十日內向本院提出上訴狀。
                                      書記官 李郁禎
中　　華　　民　　國　　94　　年　　4 　　月　　29　　日
附錄本案論罪科刑法條全文：
中華民國刑法第325條
意圖為自己或第三人不法之所有，而搶奪他人之動產者，處六月
以上五年以下有期徒刑。
因而致人於死者，處無期徒刑或七年以上有期徒刑，致重傷者，
處三年以上十年以下有期徒刑。
第一項之未遂犯罰之。
中華民國刑法第320條
意圖為自己或第三人不法之所有，而竊取他人之動產者，為竊盜
罪，處五年以下有期徒刑、拘役或五百元以下罰金。
意圖為自己或第三人不法之利益，而竊佔他人之不動產者，依前
項之規定處斷。
前二項之未遂犯罰之。
